臺灣高等法院民事裁定　　　　　　　　　100年度抗字第595號
抗　告　人　陳毓澄
相　對　人　許雅雯
　　　　　　許鐘秀琴
上列當事人間聲請假扣押事件，抗告人對於中華民國100年3月23
日臺灣臺北地方法院100年度全字第638號裁定提起抗告，本院裁
定如下：
    主      文
原裁定關於駁回抗告人後開第二項之聲請及聲請費用之裁定均廢
棄。
抗告人以新臺幣拾萬肆仟元為相對人許雅雯供擔保後，得對
相對人許雅雯之財產在新臺幣壹佰萬元範圍內為假扣押。但相對
人許雅雯如為抗告人供擔保金新臺幣壹佰萬元後，得免為或撤銷
假扣押。
其餘抗告駁回。
聲請及抗告費用由相對人許雅雯負擔二分之一，餘由抗告人負擔
。
    理      由
一、本件聲請及抗告意旨略以：相對人許雅雯於民國92年1至2月
    間，受僱於抗告人開立之德恩牙醫診所擔任齒科助理，同年
     5月開始抗告人將第一銀行南京東路分行帳戶（戶名德恩牙
    醫診所陳毓澄、帳號：000-00-000000 帳戶）、國泰世華銀
    行南京東路分行帳戶（戶名陳毓澄、帳號：000-00-000000-
     0）與診所相關催帳業務交予相對人許雅雯處理，並將其妻
    陳蘇小蕙之國泰銀行帳戶（帳號：000-00-000000- 0）存簿
    及印章交由相對人許雅雯保管。然相對人許雅雯於99年 1月
    底離職，因其所交還之帳戶存簿皆只有最後一本，且有某些
    頁數被撕毀、金額被塗改之狀況，經抗告人調閱銀行紀錄對
    帳後，始發現相對人許雅雯有偽造文書及侵佔抗告人款項情
    事。相對人許雅雯並曾向抗告人之病患余昇達謊稱抗告人帳
    戶不能使用，請余昇達將診費尾款新臺幣（下同） 2萬元匯
    入相對人許鐘秀琴於合作金庫三重分行帳戶（帳號：000-00
    0-0000-000）內，同時向抗告人稱病患尚未繳款云云，亦涉
    犯詐欺取財罪嫌。總計相對人許雅雯不法所得金額高達 367
    萬 8,944元，顯然不法侵害抗告人權利。又相對人許雅雯將
    犯罪不法所得匯入相對人許鐘秀琴於合作金庫三重分行帳戶
    （帳號：000-000-0000-000），足認相對人等有犯意聯絡與
    行為分攤，相對人許鐘秀琴亦應對抗告人負連帶賠償責任。
    因相對人許雅雯於離職前僅交付抗告人兩銀行帳戶中之最後
    一本存摺，故意不交付先前存簿，所交付之存簿亦有頁數撕
    毀、金額塗改之狀況，顯有湮滅、隱匿犯罪行為之計畫，並
    無賠償之意願，其將犯罪所得匯入相對人許鐘秀琴帳戶之行
    為，亦屬積極脫逸財產之行為，若俟其脫產，抗告人顯有不
    能執行或甚難執行之虞，爰請求准抗告人於供擔保後，對相
    對人許雅雯、許鐘秀琴所有財產各於 100萬元之範圍內予以
    假扣押等語。
二、按債權人就金錢請求或得易為金錢請求之請求，欲保全強制
    執行者，得聲請假扣押。假扣押非有日後不能強制執行或甚
    難執行之虞者，不得為之。請求及假扣押之原因應釋明之。
    前項釋明如有不足，而債權人陳明願供擔保或法院認為適當
    者，法院得定相當之擔保，命供擔保後為假扣押，民事訴訟
    法第522條第1項、第523條第1項及第 526條第1項、第2項分
    別定有明文。又證明與釋明在構成法院之心證上程度未盡相
    同，所謂證明者，係指當事人提出之證據方法，足使法院產
    生堅強之心證，可以完全確信其主張為真實而言，與釋明云
    者，為當事人提出之證據未能使法院達於確信之程度，僅在
    使法院得薄弱之心證，信其事實上之主張大概為如此者有間
    ，二者非性質上之區別，乃分量上之不同（最高法院95年度
    臺抗字第 386號裁定意旨參照）。次按所謂不能強制執行，
    如債務人浪費財產，增加負擔，或就其財產為不利益之處分
    或隱匿財產，將成為無資力之情形等是；所謂恐難執行，如
    債務人將移住遠方或逃匿等均屬之。
三、經查，抗告人聲請本件假扣押，主張相對人許雅雯不法侵害
    其權利等情，業已提出相對人許雅雯任職於德恩牙醫診所時
    所簽名經手之文件、抗告人之國泰銀行帳戶存摺影本及交易
    明細表、第一銀行帳戶存摺影本及交易明細表、陳蘇小蕙國
    泰銀行存摺影本及交易明細表、余昇達病歷表影本等為據，
    堪認已就假扣押請求原因為釋明。至於本件相對人許雅雯有
    何日後不能強制執行或甚難執行之虞之「假扣押原因」，則
    依抗告人提出之相對人許雅雯第一銀行匯款申請書回條、國
    泰銀行匯款回條（見原審卷第18～23頁）等，可知相對人許
    雅雯確有將財產移轉或隱匿，而為不利益處分情事，堪認抗
    告人已就假扣押原因盡釋明之責。縱認其釋明尚有不足，惟
    抗告人既陳明願供擔保以補釋明之不足，依上開說明，法院
    仍得定相當之擔保，命供擔保後為假扣押。抗告意旨指摘原
    裁定此部份之不當，為有理由，爰由本院將此部分原裁定廢
    棄，酌定擔保金准許此部分之假扣押聲請。
四、至於抗告人主張相對人許雅雯將前開犯罪所得匯入相對人許
    鐘秀琴之帳戶中，顯見相對人許雅雯與相對人許鐘秀琴有犯
    意聯絡及行為分攤，應負連帶保證責任云云，並提出匯款單
    影本5紙為據（見原審卷第 18～23頁），惟前開證據至少僅
    能認係抗告人就本案請求為釋明，然就相對人許鐘秀琴有何
    假扣押之原因即日後有不能或甚難強制執行之虞一節，抗告
    人均未釋明，亦未提出可供即時調查之證據，其抗告狀雖聲
    請調查許鐘秀琴自92年開始於合作金庫銀行三重分行帳戶交
    易明細及傳訊證人余昇達云云，惟依抗告狀載所欲釋明者均
    係相對人許雅雯財產減少而有隱匿脫產行為之事實，而與相
    對人許鐘秀琴是否有假扣押原因之事實無涉。依上開說明，
    抗告人就相對人許鐘秀琴部分之聲請，即與假扣押之要件未
    合，更無從以供擔保補足。故原裁定以抗告人未釋明假扣押
    之原因，裁定駁回抗告人對相對人許鐘秀琴假扣押之聲請，
    依法並無不合。抗告意旨指摘原裁定此部份之不當，為無理
    由，應予駁回。
五、據上論結，本件抗告為一部有理由，一部無理由，爰裁定如
    主文。
中    華    民    國   100    年    4     月    28    日
                    民事第十七庭
                        審判長法  官  張競文
                              法  官  吳燁山
                              法  官  陳麗芬
正本係照原本作成。
不得再抗告。
中    華    民    國   100    年    4     月    28    日
                              書記官  張永中